【裁判字號】    95,上訴,2035
【裁判日期】    951004
【裁判案由】    公共危險等
【裁判全文】
臺灣高等法院臺中分院刑事判決        95年度上訴字第2035號
上  訴  人
即  被  告  戊○○
指定辯護人  本院公設辯護人  己○○
上列上訴人因公共危險等案件，不服臺灣彰化地方法院95年度訴
字第858號中華民國95年6月30日第一審判決（起訴案號：臺灣彰
化地方法院檢察署93年度偵字第6978、8094號，94年度偵字第18
75號），提起上訴，本院判決如下：
    主  文
原判決關於戊○○部分撤銷。
戊○○連續放火燒燬現有人所在之建築物，未遂，累犯，處有期
徒刑年玖月。扣案之玩具手槍、藍波刀各壹支、照相機壹台、
底片肆排共貳拾壹張、照片伍張，均沒收；又連續損壞他人之木
製大門、窗櫺、自用小貨車之擋風玻璃、自用小客車之擋風玻璃
、自用小客車之前後門板，足以生損害於他人，累犯，處有期徒
刑月；主刑部分應執行有期徒刑年拾月。
    事  實
一、戊○○曾因竊盜案件，經原審法院判處有期徒刑1年確定，
    甫於91年10月8日執行完畢。緣戊○○與丙○○原係男女朋
    友關係，嗣因感情不睦，丙○○欲與戊○○分手，致戊○○
    懷疑丙○○移情別戀，遂心有不甘。分別基於強制、恐嚇危
    害安全、恐嚇取財、放火、毀損之概括犯意，分別於：
  (一)93年8月28日晚上8時許，在雲林斗六市○○路夜市內，趁丙○○正在擺攤販賣之際，戊○○即持玩具槍抵住丙○○之腰
    部，並對其恫稱：「如果不走，我就開槍，把你做掉」等語
    ，致丙○○心生畏懼，遂遭戊○○強押上車，戊○○旋將車
    門反鎖，並將車開往不詳地址之山區偏僻處後，下車打開後
    座車門，命丙○○脫掉衣褲，丙○○不肯，戊○○遂將其車
    內之塑膠鐵絲衣架拉直當作工具，用以捆綁丙○○之雙手，
    並脫掉丙○○之上衣，同時將其上衣捲至上開綑綁處，以遮
    住鐵絲痕跡，再拉下丙○○之牛仔褲，露出丙○○之內衣、
    褲後，避掉丙○○之頭、臉部，戊○○即對丙○○強行拍照
    。嗣因代丙○○照顧前開攤位之友人擔心丙○○安危，即不
    斷撥打丙○○之手機，戊○○擔心事情擴大，始將丙○○載
    回。
  (二)戊○○復於同年9月9日下午5時許，在彰化縣大村鄉○村村
    ○○路與松槐路口，騷擾糾纏丙○○，要丙○○跟其上車，
    遭丙○○拒絕後，戊○○即基於意圖為自己不法之所有，將
    前開違反丙○○意願所拍攝之照片，丟向丙○○，同時對丙○○恫稱：「這些照片先給你，我再洗就有了，你拿新臺幣
    （下同）50萬元給我，否則我會上網公布照片，並將照片寄
    給你女兒及親朋好友」等語，致丙○○心生畏懼，遂央請路
    人報警，戊○○見狀即逃離。隨後警方據報前來處理，然丙○○顧忌照片一節，不想聲張，故當時並未向警察報案。待
    警察離去後，戊○○復行出現騷擾丙○○，丙○○本想開車
    離去，才發現其所有之自小貨車左邊之2輪胎已遭戊○○持
    利器刺破（毀損部分，未據告訴）。丙○○乃再次報警，並
    在警方陪同之情形下，由丙○○出面邀約戊○○，於同日晚
    上10時20分許，戊○○依約前來，為警在彰化縣大村鄉田洋
    村田洋橫巷4號，當場查獲，並於戊○○車上，扣得玩具手
    槍、藍波刀各1支、照相機1台、底片四排共21張、照片5張
    、安非他命1包及玻璃吸食器2個（戊○○違反毒品危害防制
    條例部分，為前案判決效力所及，另案經台灣彰化地方法院
    檢察署檢察官為不起訴處分）等物，始悉上情。
  (三)再於同年9月14日晚上7時許，戊○○再約同丙○○及丙○○
    之姊夫林金龍，共同至彰化縣大村鄉之兒童公園內談判，戊○○當著林金龍之面書寫紙條2張，交付丙○○，要求丙○○於將來之偵訊過程，須照紙條內容應訊，並恫稱：「你如
    果不照紙條內容做筆錄，我就要把你用糖蜜綁在樹上被螞蟻
    咬、下面要把你放鞭炮炸掉」等語。復且，因其於前開案件
    解送至台灣彰化地方法院檢察署，經檢察官命交付保證金五
    萬元，戊○○心有不甘，乃承前意圖為自己不法所有之概括
    犯意，對丙○○恫稱：「這筆錢你一定要付。另外，我被抓
    去關在監牢裡，你每月都要匯1萬元給我，如果沒有匯的話
    就要對你、你父親、你弟弟為傷害行為，並把他們住的地方
    燒到變火海」等語，致丙○○心生畏懼，遂以匯款及轉帳之
    方式交付5萬元予戊○○而得逞。
  (四)同年月17日上午7時許，戊○○復至彰化縣大村鄉○○路○段
    179巷104號為林金龍所開設之工廠，交付警衛內容不善並帶
    有恐嚇意味之紙條3張後離去。再於同日下午4時許，戊○○
    復打電話欲找丙○○，林金龍告知找不到人，戊○○乃對林
    金龍恫稱：「丙○○如果不出來的話，我要她當孝女。我會
    將他父親家燒掉，我就不相信她不出來」等語，致林金龍心
    生畏懼。
  (五)戊○○因不滿丙○○報案，遂對丙○○及其家人展開一連串
    騷擾及報復行為，於93年9月20日某不詳時間，先至彰化縣
    埔心鄉新館村某不詳地址之台塑加油站，以寶特瓶承裝，購
    買20元之汽油，並將之倒入路邊撿得之玻璃瓶內，並在瓶口
    塞入衛生紙作為引信，於同日上午11時30分許，駕駛車牌號
    碼7V—7652號自小客車（以下稱A車），前往丙○○之弟楊
    文夏所開設位於彰化縣埔心鄉○○村○○路353 巷1號之「
    湧譽化工公司」，其於預見前開建物外圍擺有多桶不明化學
    物，如果點火燃燒，延燒結果可能燒燬現有人所在之建築物
    之情況下，竟仍執意以打火機點燃上開玻璃瓶後，投擲於上
    址空地鄰近桶裝物處，適有楊文夏之母丁○○聽到廠外動靜
    ，出外察看，隨即呼請廠內員工林惠姿拿滅火器出來滅火，
    火勢因而撲滅，未延燒至建物本體而未遂。
  (六)同日（20）日下午1時許，綽號「小龍」之不詳年籍姓名成
    年男子駕駛A車搭載戊○○，共同至某不詳地址之加油站，
    由戊○○先購買20元之汽油，再將之倒入路邊撿來之玻璃瓶
    ，瓶口並塞入衛生紙為引信，前往丙○○之大哥乙○○位於
    彰化縣大村鄉村○村○○路○段94巷5弄11號之住處，打開A
    車之車門，以身體推擠乙○○，欲迫使乙○○上車，以強押
    其至某處談判。戊○○當時左手並持前開玻璃瓶，右手持打
    火機，對乙○○恫稱：「你要不要上來，不上來的話，我就
    要點燃汽油彈」等語，並作勢要往乙○○之車庫內丟擲，乙○○隨即出手抵抗而與戊○○發生拉扯，嗣因圍觀鄰居增多
    ，戊○○始未著手為放火之行為，而搭車逃離現場。
  (七)同日（20日）上午11時50分許，被告戊○○基於毀損之概括
    犯意，先前往同上開路段133巷3號之楊文夏住處，撿拾路邊
    石塊丟擲破壞該處之木製大門、窗櫺及停放在該處廣場，為
    丙○○所有車牌號碼Y5—4478號自小貨車（以下稱B車）之
    前擋風玻璃等物，致不堪用。再於同年月26日上午8時48分
    許，在同上址旁空地，同樣以丟擲石塊之方式，損害楊文夏
    之妻甲○○所有之車牌號碼7L—0157號（以下稱C車）休旅
    車之左邊前後門板及楊文夏所有之車牌號碼8V—2017號自小
    客車（以下稱D車）之擋風玻璃致不堪用。
二、案經丙○○、楊文夏、乙○○訴由彰化縣警察局員林分局、
    溪湖分局分別報請台灣彰化地方法院檢察署檢察官偵查起訴
    。
    理  由
一、按被告以外之人於審判外之陳述，雖不符刑事訴訟法第159
    條之1、159條之2、159條之3、159條之4等規定，而經當事
    人於審判程序同意作為證據，法院審酌該言詞陳述或書面陳
    述作成時之情況，認為適當者，亦得為證據。當事人、代理
    人或辯護人於法院調查證據時，知有第159條第1項不得為證
    據之情形，而未於言詞辯論終結前聲明異議者，視為有前項
    之同意，刑事訴訟法第159條之5定有明文。本件被告及指定
    辯護人於本院審理時，就下列證人楊文夏、林金龍、林惠姿
    、蔡敏雪、賴沿崇等等人於審判外之陳述部分，未就其證據
    能力聲明異議，本院審酌該言詞陳述作成時之情況，並查無
    其他不法之情狀，足認為得為本案之證據，依刑事訴訟法第
    159條之5之規定，有證據能力，合先說明。
二、訊據被告戊○○對於犯罪事實欄所示犯行，除一、(五)部分外
    ，其餘各項事實均坦承不諱，核與證人即告訴人丙○○、楊
    文夏、乙○○及証人林金龍、丁○○、甲○○、林惠姿、蔡
    敏雪、賴沿崇等證述情節相符，並有郵政跨行匯款申請書、
    存摺正面及轉帳明細各1張、被告戊○○給丙○○及林金龍
    之信影本共4份（其中2份附於被害人丙○○之警卷、2份附
    於被害人乙○○之警卷）、被告戊○○所書偵訊範本之紙條
    2張、照片5張（被害人丙○○被拍部分）、車籍作業系統—
    查詢認可資料3張、彰化縣警察局溪湖分局轄區湧譽公司遭
    縱火案採證勘察報告表1份、照片34張（毀損及放火未遂部
    分）、翻拍照片1張（預備放火部分）附卷及玩具手槍、藍
    波刀各1支、照相機1台、底片四排共21張、玻璃瓶1支等扣
    案足資為憑。被告戊○○雖否認放火燒燬建築物之犯意，辯
    稱：伊之意思是要燒燬汽車而不是建築物云云，然查：(一)被
    告就此部分犯罪事實，已據於原審審理時自白在卷，核與證
    人楊文夏、丁○○證述情節相符。(二)依警詢卷附現場相片所
    示，被告自製汽油彈之位置與堆積於建築物旁不明化學桶近
    在咫尺。(三)被告既預見前開建物外圍擺有多桶不明化學物，
    如果點火燃燒，延燒結果可能燒燬現有人所在之建築物之情
    況下，竟仍執意以打火機點燃以玻璃瓶自製之汽油彈投擲桶
    裝物近處，其有燒燬建築物之故意應可認定。是被告此部分
    之辯解，難以採信，本件事証明確，被告戊○○犯行洵堪認
    定。
三、查刑法業以中華民國九十四年二月二日總統華總一義字第09
    400014901號令修正公布第1～3、5、10、11、15、16、19、
    25～27、第四章章名、28～31、33～38、40～42、46、47、
    49、51、55、57～59、61～65、67、68、74～80、83～90、
    91-1、93、96、98、99、157、182、220、2 22、225、229-
    1、231、231-1、296-1、297、315-1、315-2、316、341、
    343條條文；增訂第40-1、75-1條條文；刪除第56、81、94
    、97、267、322、327、331、340、345、350條條文；並自
    九十五年七月一日施行。被告行為後，其應適用之相關法律
    已有變更，茲就與本案適用有關之條文，比較說明如下：
  (一)按刑法第二條第一項所稱之法律，係指刑罰所依存的整體法
    律狀態，故法律有變更應指足以影響行為的可罰性與法律效
    果的法令因修正或廢止而有所變更而言。所以刑法法律變更
    概念，應界定在法律規定的改變，足以影響刑罰權判斷者而
    言，刑法總則的變更，自然會影響到個別犯罪的成立，乃至
    於法律效果的結構，自屬法律變更，應為新舊法之比較。而
    刑法修正之後，原屬連續犯之數個犯罪行為，依新法應數罪
    併罰，比較修正前之規定，可依裁判上一罪論處，顯然修正
    前之規定有利於被告，如仍依修正後之規定，對於被告極為
    不利，從而，解釋上對於刑法第二條之解釋，應包括此種影
    響罪刑加重之規定。
  (二)法定刑中罰金刑部分：
    刑法第三十三條第五款業經修正公布，修正後刑法第三十三
    條第五款規定「罰金：新臺幣一千元以上，以百元計算之」
    ，與修正前刑法第三十三條第五款規定「罰金：（銀元）一
    元以上」不同。比較新舊法結果，以修正前即行為時法較有
    利於被告，故依刑法第二條第一項前段規定，本案關於刑法
    第三百零二條第一項、三百零四條、三百零五條、第三百四
    十六條第一項、第三百五十四條、第一百七十三條第四項之
    法定刑罰金部分，自應適用行為時之法律即修正前刑法第三
    十三條第五款規定決定其罰金部分之法定刑。
  (三)法定刑中罰金刑提高標準之新舊法適用：
    被告行為後，刑法施行法第一條之一於九十五年六月十四日
    經以華總一義字第09500085181號令修正公布增訂。修正增
    訂之刑法施行法第一條之一規定「中華民國九十四年一月七
    日刑法修正施行後（按指九十五年七月一日），刑法分則編
    所定罰金之貨幣單位為新台幣。九十四年一月七日刑法修正
    時，刑法分則編未修正之條文定有罰金刑者，自九十四年一
    月七日刑法修正施行後，就其所定數額提高為三十倍。但七
    十二年六月二十六日到九十四年一月七日新增或修正之條文
    ，就其所定數額提高為三倍」。而本件被告所犯上開規定有
    罰金刑，且為刑法分則編未修正之條文而定有罰金刑者；於
    刑法施行法第一條之一修正增訂前，其貨幣單位為銀元，罰
    金刑之提高標準應適用罰金罰鍰提高標準條例第一條之規定
    「依法律應處罰金、罰鍰者，就其原定數額得提高為二倍至
    十倍。」而再依現行法規所定貨幣單位折算新臺幣條例第二
    條規定「現行法規所定金額之貨幣單位為圓、銀元或元者，
    以新臺幣元之三倍折算之」，比較新舊法適用之結果，其關
    於法定刑為罰金部分之提高標準，新舊法均無不利之情形，
    故依刑法第二條第一項前段規定，本案關於刑法第三百零二
    條第一項、三百零四條、三百零五條、第三百四十六條第一
    項、第三百五十四條、第一百七十三條第四項之法定刑罰金
    提高標準部分，自應適用行為時之法律即罰金罰鍰提高標準
    條例第一條之規定。
  (四)累犯部分
    刑法第四十七條第一項修正為受徒刑之執行完畢，或一部之
    執行而赦免後，五年以內「故意」再犯有期徒刑以上之罪者
    ，為累犯，若再犯之罪為「過失犯」，則無累犯規定之適用
    ，然依修正前刑法第四十七條之規定，過失犯亦可構成累犯
    ，此項變動影響行為人之刑罰法律效果，係屬新修正刑法第
    二條第一項之「法律變更」，自應依新修正刑法第二條第一
    項但書之規定為新舊法比較。本案被告上開犯行，不論依照
    修正前刑法第四十七條或修正後刑法第四十七條第一項規定
    ，被告均成立累犯，應逕適用被告行為時之修正前刑法第四
    十七條累犯之規定。
  (五)牽連犯部分
    被告行為後，刑法第五十五條後段關於牽連犯之規定業已刪
    除，是被告犯後法律已有變更，而本件被告於舊法時期所犯
    以下所述多項罪名，依新法應各別多次論斷之結果（即數罪
    併罰），其刑度顯較修正前應依刑法第五十五條後段之規定
    以從一重之罪為重，經比較新舊法結果，應依刑法第二條第
    一項之規定，適用有利於被告之法律，即適用被告行為時之
    修正前刑法第五十五條牽連犯之規定，從一重處罰。
  (六)定執行刑部分：
    查被告行為後，刑法第五十一條第五款已修正數罪併罰定其
    應執行者：「宣告多數有期徒刑者，於各刑中之最長期以上
    ，各刑合併之刑期以下，定其刑期。但不得逾三十年」，與
    舊法規定之數罪併罰定其應執行者：「宣告多數有期徒刑者
    ，於各刑中之最長期以上，各刑合併之刑期以下，定其刑期
    。但不得逾二十年」之規定相較，自以舊法規定之定應執行
    刑之上限為二十年對行為人較為有利，此為影響行為人刑罰
    之法律效果。是被告行為後法律已有所變更，經比較新舊刑
    法第五十一條第五款之規定，應依刑法第二條第一項前段之
    規定，適用最有利於被告之修正前行為時法，而定其應執行
    之刑。
四、核被告戊○○犯罪事實欄(一)所為，係犯修正前刑法第302條
    第1項剝奪他人行動自由、第304條第1項之強制罪；犯罪事
    實欄(二)所為係犯修正前同法第346條第3項、第1項恐嚇取財
    未遂罪；犯罪事實欄(三)所為係犯修正前同法第304條第2項、
    第1項強制罪未遂、第305條恐嚇危害安全罪及第346條第1項
    恐嚇取財罪；犯罪事實欄(四)所為係犯修正前同法第305條恐
    嚇危害安全罪；犯罪事實欄(五)所為係犯刑法第173條第3項、
    第1項放火燒燬現有人所在之建築物罪未遂；犯罪事實欄(六)
    所為係犯修正前同法第173條第4項、第1項預備放火燒燬現
    供人使用之住宅罪及第305條恐嚇危害安全罪；犯罪事實欄
    (七)所為係犯修正前刑法第354條毀損罪。被告戊○○前後多
    次強制、恐嚇危害安全、恐嚇取財、放火、毀損之犯行，均
    時間緊接，手法相同，所犯均係構成要件相同之罪，顯均係
    基於概括之犯意所為，應均論以連續犯論以一罪，並均依修
    正前刑法第56條之規定加重其刑。被告戊○○所犯上開妨害
    自由罪、連續強制罪、連續恐嚇罪、連續恐嚇取財罪、連續
    放火罪間，有方法結果之牽連關係，應依修正前刑法第55條
    後段之規定，從一重之連續放火燒燬現有人所在之建物未遂
    罪處斷。次查，被告戊○○有事實欄所載論罪科刑執行情形
    ，此有台灣高等法院被告全國前案紀錄表在卷可稽，其受有
    期徒刑執行完畢後，五年以內再犯本件有期徒刑以上之罪，
    為累犯，應依修正前刑法第47條規定遞加其刑。又被告戊○○已著手於放火燒燬現有人所在之建物犯罪行為之實行而不
    遂，為未遂犯，爰依刑法第26條前段規定減輕其刑。又被告
    戊○○所犯上開連續放火燒燬現有人所在之建物未遂罪及連
    續毀損罪二罪間，犯意各別，罪名不同，應分論併罰。
五、被告上訴就犯罪事實欄一、(五)部分犯行，否認有放火燒燬現
    有人所在建築物之犯意云云，其無理由已見前述，然原判決
    既未及為前揭新舊法之比較適用，尚有未洽，審酌被告戊○○與被害人丙○○原為男女朋友關係，嗣因分手後為上開犯
    行，從強拍被害人丙○○裸照到放火等不一而足，惡性非輕
    ，惟被告坦承大部分犯行，尚知悔悟及其犯罪動機、智識程
    度等一切情狀，分別量處如主文所示之刑，並定其應執行刑
    。扣案之玩具手槍、藍波刀各1支、照相機1台、底片4排共
    21 張、照片5張，均係被告所有，供犯罪所用之物，應依刑
    法第38條第1項第2款宣告沒收。又扣案之安非他命1包及玻
    璃吸食器2個，非供被告戊○○本案犯罪所用，爰不另為沒
    收之諭知，併此敘明。
六、據上論斷，應依刑事訴訟法第三百六十九條第一項前段、第
    三百六十四條、第二百九十九條第一項前段，刑法第二條第
    一項、（修正刪除前）第五十六條、（修正前）第四十七條
    、（修正前）第三百零二條第一項、（修正前）第三百零四
    條第一、二項、（修正前）第三百零五條、（修正前）第三
    百四十六條第一、三項、第一百七十三條第一、三、四項（
    修正前）、（修正前）第三百五十四條、（修正前）第五十
    五條、（修正前）第五十一條第五款、第二十六條前段、第
    三十八條第一項第二款，罰金罰鍰提高標準條例第一條前段
    ，判決如主文。
本案經檢察官庚○○到庭執行職務。
中    華    民    國    95    年    10   月    4     日
               刑事第四庭  審判長法  官  洪  耀  宗
                                 法  官  江  德  千
                                 法  官  劉  登  俊
上列正本證明與原本無異。
除毀損部分外，其餘得上訴。
如不服本判決應於收受送達後十日內向本院提出上訴書狀，其未
敘述上訴之理由者並得於提起上訴後十日內向本院補提理由書（
均須按他造當事人之人數附繕本）。
                                 書記官  粘  銘  環
中    華    民    國    95    年    10    月    5     日
                                                      Ｆ


司法院資訊處製作；財團法人民間司法改革基金會備份。
